【裁判字號】    97,訴,1798
【裁判日期】    970707
【裁判案由】    違反毒品危害防制條例
【裁判全文】
臺灣彰化地方法院刑事判決              97年度訴字第1798號
公  訴  人  臺灣彰化地方法院檢察署檢察官
被      告  甲○○
上列被告因違反毒品危害防制條例案件，經檢察官提起公訴（97
年度毒偵字第1542、2192號），本院依簡式審判程序審理，判決
如下：
    主  文
甲○○施用第一級毒品，累犯，處有期徒刑捌月；又施用第二級
毒品，累犯，處有期徒刑肆月。應執行有期徒刑拾月。
    犯罪事實
一、甲○○前於民國90年間因施用毒品案件，經本院以90年度訴
    字第1019號刑事判決判處有期徒刑8 月確定，又於91年間因
    施用毒品案件，經臺灣高等法院臺中分院以92年度上訴字第
    112 號刑事判決判處有期徒刑1 年2 月確定，經入監接續執
    行，於93年7 月6 日縮短刑期假釋出監，假釋期間並付保護
    管束，惟其於假釋期間又因竊盜案件，經本院撤銷假釋，並
    以94年度易字第372 號刑事判決判處有期徒刑8 月確定，再
    因施用毒品案件，經本院以94年度訴字第1567號刑事判決判
    處有期徒刑1 年3 月確定，上開2 案並由本院以95年度聲字
    第906 號裁定合併定應執行刑為有期徒刑1 年9 月，並與前
    開經撤銷假釋後之殘刑有期徒刑4 月又29日接續執行，再於
    96年4 月25日經縮短刑期假釋出監，刑期至96年8 月8 日未
    經撤銷而視為執行完畢。又因施用毒品案件，經本院以裁定
    送觀察、勒戒後，認有繼續施用毒品之傾向，再經本院以90
    年度毒聲字第2799號裁定令入戒治處所施以強制戒治1 年，
    因執行成效良好認無繼續戒治必要，由本院以91年度毒聲字
    第52號裁定停止戒治，於91年1 月25日停止其處分出監，所
    餘戒治期間並付保護管束，惟其於保護管束期間又因施用毒
    品案件，經本院以91年度毒聲字第1615號裁定撤銷停止戒治
    ，令入戒治處所施以殘餘期間之強制戒治，迄於92年3 月3
    日執行完畢釋放。詎仍不知悔改，明知海洛因、甲基安非他
    命業經公告列為毒品危害防制條例第2 條第2 項所列管之第
    1 、2 級毒品，不得非法持有、施用，竟基於施用第1 級毒
    品海洛因之犯意，於97年2 月23日上午12時許，在彰化縣花
    壇鄉「花壇火車站」廁所內，以將海洛因粉末摻水混合後再
    以針筒注射之方式，施用第1 級毒品海洛因1 次；復基於施
    用第2 級毒品甲基安非他命之犯意，於同年2 月20日下午7
    時許，在其位於彰化縣花壇鄉○○村○○街104 號居處內，
    以將甲基安非他命晶體置於玻璃球吸食器上其下用火燒烤並
    吸食其霧化氣體之方式，施用第2 級毒品甲基安非他命1 次
    。嗣於同年2 月23日下午9 時40分許，為警在彰化縣秀水鄉
    ○○村○○路與秀中街口因另案通緝經盤查而查獲，並經其
    同意採集其尿液送驗後，結果呈嗎啡及甲基安非他命陽性反
    應，始查悉上情。
二、案經彰化縣警察局鹿港分局報請臺灣彰化地方法院檢察署檢
    察官偵察起訴。
    理  由
一、本件被告所犯係死刑、無期徒刑、最輕本刑為3 年以上有期
    徒刑以外之罪，其於準備程序就前揭被訴事實為有罪之陳述
    ，經受命法官告知簡式審判程序之旨，並聽取其與公訴人之
    意見後，本院認無不得或不宜改依簡式審判程序進行之處，
    爰依刑事訴訟法第273 條之1 第1 項、第284 條之1 ，裁定
    本案由受命法官獨任進行簡式審判程序，合先敘明。
二、上揭犯罪事實，業經被告於警、偵訊及本院審理時（參見本
    院97年6 月30日審判筆錄）坦承不諱，且其於97年2 月23日
    為警查獲時所採驗之尿液，經臺灣彰化地方法院檢察署委託
    警方送請詮昕科技股份有限公司檢驗結果，確呈嗎啡及甲基
    安非他命陽性反應，此有彰化縣警察局鹿港分局委託檢驗尿
    液代號與真實姓名對照認證單及該公司97年3 月17日編號00
    000000號濫用藥物尿液檢驗報告各1 紙附卷可稽。參諸醫學
    臨床實驗及根據英國藥學會出版之文獻Clarke's Isolation
    and Identification of Drugs 乙書第293 頁載：海洛因經
    注射入人體後，在體內迅速水解成6-Monoacety I morphine
    ，再緩緩繼續水解成嗎啡，然後再循嗎啡之代謝方式排出，
    同書第431 頁至第432 頁並載有：嗎啡經注射入人體後，約
    50％以上於8 小時內自尿中排出，至24小時排出約90％，但
    48小時後仍有微量可檢出等語。此外，按通常健康成人一次
    注射嗎啡15公絲，而以現行採用蟻醛酸試液及鉬鋑銨酸試液
    檢檢驗其尿液時，注射後8 小時內所排尿液易於檢出；8 小
    時至24小時，視其取尿時間及尿量多寡，可能檢出；至24小
    時以後所排之尿液，用上述方法已難檢出，亦據行政院衛生
    署藥物食品檢驗局73年11月30日（73）藥檢壹字第030221號
    函釋明確；又甲基安非他命經口服投與後，約70％於24小時
    內可自尿液中排出，又其尿液內含甲基安非他命成分之檢出
    ，與投與甲基安非它命的量、個人體質、檢驗儀器之精密度
    有關，通常採尿化驗是否呈陽性反應，應以投與後24小時內
    所採者為宜，一般可驗出甲基安非他命之最長時間為1 日至
    5 日，此業經行政院衛生署管制藥品管理局以93年7 月22日
    管檢字第藥0930006615號函可查。是依上開說明，佐以被告
    前揭尿液檢驗報告，足徵被告前開施用第1 級毒品海洛因及
    第2 級毒品甲基安非他命之自白核與事實相符，堪可採為論
    罪科刑之依據。
三、另犯毒品危害防制條例第10條施用第1 、2 級毒品之罪者，
    檢察官應先聲請法院裁定將被告令送勒戒處所觀察、勒戒，
    經觀察、勒戒後，認無繼續施用毒品傾向者，應即釋放，並
    為不起訴之處分或不付審理之裁定；認有繼續施用毒品傾向
    者，應由檢察官聲請法院裁定令入戒治處所施以強制戒治，
    且經觀察、勒戒或強制戒治執行完畢釋放後，5 年內再犯第
    10條之罪，檢察官應依一般刑事訴訟程序予以起訴論罪科刑
    ，此觀諸毒品危害防制條例第20條第1 項、第2 項、第23條
    第2 項前段規定自明。本件被告前因施用毒品案件，經本院
    以裁定送觀察、勒戒後，認有繼續施用毒品之傾向，再經本
    院以90年度毒聲字第2799號裁定令入戒治處所施以強制戒治
    1 年，因執行成效良好認無繼續戒治必要，由本院以91年度
    毒聲字第52號裁定停止戒治，於91年1 月25日停止其處分出
    監，所餘戒治期間並付保護管束，惟其於保護管束期間又因
    施用毒品案件，經本院以91年度毒聲字第1615號裁定撤銷停
    止戒治，令入戒治處所施以殘餘期間之強制戒治，迄於92年
    3 月3 日執行完畢釋放之事實，有臺灣高等法院被告前案紀
    錄表、臺灣彰化地方法院檢察署刑案資料查註紀錄表各1 份
    附卷可參，其於前開執行完畢釋放後5 年內，復犯本件施用
    毒品罪，事證明確，應予依法論科。
四、按海洛因、甲基安非他命為毒品危害防制條例第2 條第2 項
    所明定之第1 、2 級毒品。是核被告前揭所為，係犯同條例
    第10條第1 項之施用第1 級毒品罪及同條例第2 項之施用第
    2 級毒品罪。被告於此期間內持有各該級毒品並進而施用，
    其持有之低度行為應為施用之高度行為所吸收，不另論持有
    毒品之罪。其所犯上開施用第1 、2 級毒品2 罪間，犯意各
    別，行為互殊，應予分論併罰。又被告前於90年間因施用毒
    品案件，經本院以90年度訴字第1019號刑事判決判處有期徒
    刑8 月確定，又於91年間因施用毒品案件，經臺灣高等法院
    臺中分院以92年度上訴字第112 號刑事判決判處有期徒刑1
    年2 月確定，經入監接續執行，於93年7 月6 日縮短刑期假
    釋出監，假釋期間並付保護管束，惟其於假釋期間又因竊盜
    案件，經本院撤銷假釋，並以94年度易字第372 號刑事判決
    判處有期徒刑8 月確定，再因施用毒品案件，經本院以94年
    度訴字第1567號刑事判決判處有期徒刑1 年3 月確定，上開
    2 案並由本院以95年度聲字第906 號裁定合併定應執行刑為
    有期徒刑1 年9 月，並與前開經撤銷假釋後之殘刑有期徒刑
    4 月又29日接續執行，再於96年4 月25日經縮短刑期假釋出
    監，刑期至96年8 月8 日未經撤銷而視為執行完畢之事實，
    有臺灣彰化地方法院檢察署刑案資料查註紀錄表及臺灣高等
    法院被告全國前案紀錄表各1 份在卷可憑，其於前開有期徒
    刑執行完畢後，5 年內故意再犯本件最重本刑為有期徒刑以
    上之2 罪，為累犯，均應依刑法第47條第1 項之規定，加重
    其刑。爰審酌被告前有施用毒品之不良素行，歷經觀察、勒
    戒及戒治程序後，仍未能徹底戒絕毒品，且屢經查獲，隨即
    再犯，顯見意志不堅，且有失政府制定毒品危害防制條例之
    立法美意，本不宜寬貸，惟念其施用毒品乃自戕一己之身體
    健康，尚未害及他人，且犯後始終坦承犯行，暨其智識程度
    、生活狀況等一切情狀，分別量處如主文所示之刑，並定其
    應執行之刑。
據上論斷，應依刑事訴訟法第273 條之1 第1 項、第299 條第1
項前段，毒品危害防制條例第10條第1 項、第2 項，刑法第11條
前段、第47條第1 項、第51條第5 款，判決如主文。
本案經檢察官余建國到庭執行職務。
中    華    民    國    97    年    7     月    7     日
                  刑事第一庭    法      官  胡宜如
以上正本證明與原本無異。
如不服本判決，應於送達後10日內向本院提出上訴狀，上訴書狀
應敘述具體理由（須附繕本）。
中    華    民    國    97    年    7     月    7     日
                                書  記  官  蕭秀吉
附錄本案論罪科刑法條：
毒品危害防制條例第10條
施用第一級毒品者，處 6 月以上 5 年以下有期徒刑。
施用第二級毒品者，處 3 年以下有期徒刑。


司法院資訊處製作；財團法人民間司法改革基金會備份。
